臺灣板橋地方法院刑事判決　　　　　　 96年度簡上字第469號
上　訴　人
即　被　告　乙○○
上列被告因詐欺等案件，不服本院96年度簡字第2173號，中華民
國96年4 月30日第一審判決（聲請簡易判決處刑案號：95年度偵
字第23822 號），提起上訴，本院管轄之第二審合議庭判決如下
︰
    主  文
原判決撤銷。
乙○○連續意圖為自己不法之所有，以詐術使人將本人之物交付
，處拘役肆拾日，如易科罰金，以銀元參佰元即新臺幣玖佰元折
算壹日，減為拘役貳拾日，如易科罰金，以銀元參佰元即新臺幣
玖佰元折算壹日。
    事  實
一、乙○○明知並無支付分期付款買賣價金之資力，竟因需款花
    用，基於意圖為自己不法之所有之概括犯意，先於民國94年
    12月10日，在臺北縣樹林市○○街3 號西港機車行，佯與東
    元車業有限公司（以下簡稱東元公司）約定以分期總價款新
    臺幣（下同）58 ,800 元（即自95年1 月10日起至同年12月
    10日止每月一期，共分12期給付，每期繳付4,900 元）為對
    價，以動產擔保交易附條件買賣之方式，貸款購買車號K3A-
    033 號之重型機車乙輛，致令東元公司因此陷於錯誤，誤認
    乙○○有支付分期付款買賣價金之能力及意願，而交付前述
    機車，詎乙○○在取得上開機車後，僅繳付3 期款項，即於
    95年4 月間將上開機車出售予位在桃園縣內之某機車行。嗣
    乙○○又承上詐欺取財之概括犯意，於95年2 月28日，藉相
    同手法，再佯與東元公司約定以分期總價款42,960元（即自
    95年3 月10日起至96年2 月10日止，每月一期，共分12期給
    付，每期繳付3,580 元）為對價，假藉動產擔保交易附條件
    買賣之交易方式，向東元公司貸款購買車號PJ6-488 號之重
    型機車乙輛，致東元公司再度陷於錯誤，誤以乙○○確有支
    付前述分期付款買賣價金之能力及意願，而交付前述機車，
    詎乙○○在取得上開機車後，僅繳付1 期款項，旋將之出售
    予位於臺北縣新莊市之不詳機車行。嗣因東元公司追索無著
    ，始知受騙。
二、案經東元公司訴由臺北縣政府警察局新莊分局報請臺灣板橋
    地方法院檢察署檢察官偵查聲請以簡易判決處刑。
    理  由
一、前揭事實，已經被告乙○○於警詢及本院準備程序、審理時
    坦承不諱，核與告訴代理人劉進龍、甲○○分別於警詢、偵
    訊及本院準備程序、審理時指訴情節相符，復有附條件買賣
    契約書、車籍作業資料、東元公司客戶資料表、新領牌照登
    記書、臺灣板橋地方法院檢察署車號查詢重型機車車籍（2
    件）等在卷可稽，均堪為被告前揭自白之佐證。綜上，本件
    事證明確，被告犯行，洵堪認定。
二、按行為後法律有變更者，適用行為時之法律，但行為後之法
    律有利於行為人者，適用最有利於行為人之法律，現行刑法
    第2 條第1 項訂有明文。此條規定乃為與刑法第1 條罪刑法
    定主義契合，以貫徹法律禁止溯及既往之原則，係規範行為
    後法律變更所生新舊法律比較適用之準據法，是刑法第2條
    雖經修正，但既屬適用法律之準據法，則本身尚無比較新舊
    法之問題，應一律適用裁判時之現行刑法第2 條規定以決定
    適用之刑罰法律，合先敘明。又刑法修正之比較新舊法，應
    就罪刑有關之共犯、未遂犯、想像競合犯、牽連犯、連續犯
    、結合犯，以及累犯加重、自首減輕暨其他法定加減原因（
    如身分加減）與加減例等一切情形，綜其全部罪刑之結果而
    為比較，且就比較之結果，須為整體適用，不能割裂分別適
    用各該有利於行為人之法律，最高法院95年5 月23日95年度
    第8 次刑事庭會議決議、最高法院24年上字第4634號判例、
    27年上字第261 號判例等可資參照。查被告行為後，刑法業
    於94年2 月2 日修正公布，刑法施行法亦於95年6 月14日增
    訂第1 條之1 ，並均自95年7 月1 日施行。茲就修正前、後
    被告應適用之法條比較說明如下：
  (一)關於罰金刑，刑法分則編各罪所定罰金刑之貨幣單位原為銀
    元，修正前刑法第33條第5 款規定：「罰金：1 元（銀元）
    以上。」，而依罰金罰鍰提高標準條例規定，就72年6 月26
    日前修正之刑法部分條文罰金數額提高2 至10倍，其後修正
    者則不提高倍數，並依現行法規所定貨幣單位折算新臺幣條
    例規定，以銀元1 元折算新臺幣3 元。至修正後刑法第33條
    第5 款則為：「罰金：新臺幣1,000 元以上，以百元計算之
    。」，是修正後刑法第33條第5 款所定罰金貨幣單位經修正
    為新臺幣後，刑法分則各罪所定罰金刑之貨幣單位亦應配合
    修正為新臺幣，為使刑法分則編各罪所定罰金之最高數額與
    刑法修正前趨於一致，乃增訂刑法施行法第1 條之1 ：「中
    華民國94年1 月7 日刑法修正施行後，刑法分則編所定罰金
    之貨幣單位為新臺幣。94年1 月7 日刑法修正時，刑法分則
    編未修正之條文定有罰金者，自94年1 月7 日刑法修正施行
    後，就其所定數額提高為30倍。但72年6 月26日至94年1 月
    7 日新增或修正之條文，就其所定數額提高為3 倍。」。從
    而，刑法分則編各罪所定罰金刑之最高數額，於上開規定修
    正後並無不同。惟修正後刑法第33條第5 款所定罰金刑最低
    數額，較之修正前提高，自以修正前刑法第33條第5 款規定
    有利於被告。
  (二)被告行為後，刑法第56條連續犯之規定，業於94年2 月2 日
    修正公布刪除，於95年7 月1 日施行；此刪除雖非犯罪構成
    要件之變更，但顯已影響行為人刑罰之法律效果，自屬法律
    有變更，依修正後刑法第2 條第1 項前段規定，經比較新、
    舊法結果，仍應適用較有利於被告之行為時法律，即修正前
    刑法第56條連續犯規定論以一罪（最高法院95 年 第8 次刑
    事庭會議決議意旨參照）。
  (三)另被告行為時之刑法第41條第1 項前段條文為：「犯最重本
    刑為5 年以下有期徒刑以下之刑之罪，而受6 個月以下有期
    徒刑或拘役之宣告者，得以1 元以上3 元以下折算1 日，易
    科罰金，並依廢止前罰金罰鍰提高標準條例第2 條規定，就
    其原定數額提高為100 倍折算1 日，即係以銀元100 元、20
    0 元、300 元折算1 日，經折算為新臺幣後，以新臺幣300
    元、600 元、900 元折算1 日；至被告行為後之同條項則規
    定：「得以新臺幣1,000 元、2,000 元或3,000 元折算1 日
    ，易科罰金。」。比較修正前、後之易科罰金折算標準，應
    以行為時即修正前之規定，較有利於被告。
  (四)綜合比較前述各項法律變更之結果，本案因修正後之規定並
    未對被告更為有利，依據現行刑法第2 條第1 項前段規定，
    應一體適用修正前刑法及修正前罰金罰鍰提高標準條例之規
    定。
三、核被告乙○○所為，係犯刑法第339 條第1 項之詐欺取財罪
    。又被告先後2 次詐欺取財犯行，時間相近，手段方式亦均
    相同，且所犯係屬犯罪構成要件相同之罪名，顯係基於概括
    犯意為之，為連續犯，應依修正前刑法第56條規定以1 罪論
    ，並加重其刑。另本件被告犯罪後，中華民國96年罪犯減刑
    條例業已制定，經總統於96年7 月4 日公布，同年月16日生
    效施行，查本件被告犯罪時間，係在96年4 月24日以前，所
    犯詐欺之罪，核諸中華民國96年罪犯減刑條例第2 條第1 項
    、第3 條等規定，合於減刑條件，依該條例第7 條規定，應
    於裁判時減其宣告刑。
四、原審以被告犯行明確，依法論罪科刑，固非無見，惟原審漏
    未審酌被告業與告訴人於事後達成和解，被告並自95年9 月
    8 日起至96年6 月5 日止已按月清償告訴人5,000 元，此經
    告訴代理人甲○○陳述無訛（本院卷第25頁），且有被告提
    出之收據10紙在卷足參（見外附證物），復於上開減刑條例
    制定公布適用以及動產擔保交易法第38條之規定業於96年7
    月11日公布刪除後（此部分論述，詳後），未及審酌前揭法
    律修正之規定，均有未洽。是本件被告徒以請求宣告緩刑乙
    情提起上訴，請求撤銷原審云云，雖無理由（按本件依告訴
    代理人甲○○所述被告承諾清償之期限係至97年7 月10日，
    距本件審結之際尚頗有時日，本院認為被告事後是否仍會確
    切履行清償條件仍未可知，故本件尚不宜逕予宣告緩刑），
    然原審判決既有上開可議之處，故本件自應由本院將原審判
    決撤銷，另為適當之判決。爰審酌被告之素行，為圖取私利
    ，佯以分期付款方式購車之犯罪目的、手段方式，詐得前揭
    財物之價值，因此造成被害人損害之程度，暨犯罪後態度、
    業與告訴人東元公司達成和解，並已賠償告訴人部分損失等
    及其他一切情狀，酌情量處如主文所之刑，並諭知易科罰金
    之折算標準，復就其上開犯罪之宣告刑，依前述減刑條例第
    2 條第1 項第3 款規定減其宣告刑二分之一，減為拘役20日
    ，併依修正前之刑法規定，諭知易科罰金之折算標準。
五、聲請簡易處刑意旨另略以：被告以動產擔保交易附條件買賣
    之方式，向東元公司貸款購買車號K3A-033 號之重型機車，
    嗣又藉相同方式，於95年2 月28日，再向東元公司以動產擔
    保交易附條件買賣之方式貸款購買車號PJ6- 488號之重型機
    車，然其於取得前述各該機車後，分別僅繳付3 期或1 期之
    款項，並均將上開機車出賣他人，致東元公司均追索無著受
    有損害，此部分另涉犯動產擔保交易法第38條之罪嫌云云。
    然查：犯罪後之法律已廢止其刑罰者，應諭知免訴之判決，
    刑事訴訟法第302 條第4 款定有明文。又所謂犯罪後之法律
    已廢止其刑罰者，係指舊法之刑罰已經廢止，而現行法令上
    復無科以刑罰之明文者而言，最高法院著有22年上字第628
    號判例意旨可資參照。揆諸動產擔保交易法第五章罰則部分
    （即第38條至第40條），業經立法院96年6 月14日三讀通過
    修正刪除，並經總統於同年7 月11日以華總一義字第096000
    88561 號令公布，同年月13日生效施行，是本件聲請意旨所
    認被告連續為動產擔保交易之債務人，意圖不法之利益，將
    標的物出賣，致生損害於債權人等犯罪事實，依新修正之動
    產擔保交易法，顯已廢止其刑罰，依照上開說明，本應為諭
    知免訴之判決，然因檢察官認為被告此部分犯行，與上開論
    罪科刑之部分有想像競合犯之裁判上一罪之關係，爰不另為
    免訴之諭知。
據上論斷，應依刑事訴訟法第455 條之1 第1 項、第3 項、第36
9 條第1 項前段、第364 條、第299 條第1 項前段，刑法第2條
第1 項前段、第339 條第1 項、（修正前刑法）第56條、（修正
前刑法）第41條第1 項前段，罰金罰鍰提高標準條例第1 條前段
、廢止前罰金罰鍰提高標準條例第2 條，現行法規所定貨幣單位
折算新臺幣條例第2 條，中華民國九十六年罪犯減刑條例第2條
第1 項第3 款、第7 條、第9 條，判決如主文。
本案經檢察官朱學瑛到庭執行職務。
中　　華　　民　　國　　96　　年　　8 　　月　　2　　日
                  刑事第三庭審判長  法  官　張正亞
                                    法  官  廖怡貞
                                    法  官  蕭胤瑮
上列正本證明與原本無異。
不得上訴。
                                    書記官  黃炎煌
中　　華　　民　　國　　96　　年　　8 　　月　　2 　　日
附錄本案論罪科刑法條全文：
刑法第339 條：
意圖為自己或第三人不法之所有，以詐術使人將本人或第三人之
物交付者，處五年以下有期徒刑、拘役或科或併科一千元以下罰
金。
以前項方法得財產上不法之利益或使第三人得之者，亦同。
前二項之未遂犯罰之。
